【裁判字號】    97,訴,4329
【裁判日期】    971216
【裁判案由】    違反槍砲彈藥刀械管制條例
【裁判全文】
臺灣臺中地方法院刑事判決              97年度訴字第4329號
公  訴  人  臺灣臺中地方法院檢察署檢察官
被      告  丙○○
                    國民
指定辯護人  本院公設辯護人甲○○
上列被告因違反槍砲彈藥刀械管制條例案件，經檢察官提起公訴
（97年度偵字第18730號），本院判決如下：
    主    文
丙○○未經許可，持有空氣槍，處有期徒刑壹年拾月，併科罰金
新臺幣肆萬元，罰金如易服勞役，以新臺幣壹仟元折算壹日。緩
刑伍年，及依臺灣臺中地方法院檢察署執行檢察官之命令，參加
法治教育場次。緩刑期間付保護管束。
扣案之空氣槍壹枝（槍枝管制編號：0000000000號）
沒收。
    犯罪事實
一、丙○○明知具有殺傷力之槍砲，屬槍砲彈藥刀械管制條例所
    列管禁止持有之物，非經許可，不得持有，竟為射擊鳥隻及
    野狗，使其農作免遭破壞，而基於持有空氣槍之犯意，於民
    國92年間某日，在臺中市建國市場某處，以新臺幣1萬2千元
    之價格，向不詳成年人士購得以外接高壓鋼瓶內氣體為發射
    動力之空氣長槍1 枝（槍枝管制編號：0000000000號），而
    未受許可，持有具有殺傷力之空氣槍，並將之放置於臺中縣
    神岡鄉○○路219之12號住處。嗣於97年7月24日晚上9 時許
    ，丙○○持上開空氣槍在其住處附近之菜園射擊野狗時，不
    慎誤將臺中縣神岡鄉○○路247 巷15號劉育杰住處之玻璃射
    破，劉育杰返家後，得悉上情，乃於翌（25）日凌晨0 時50
    分許，前往丙○○住處欲與之理論時，發現上開空氣槍，因
    而報警處理，經到場之員警當場查獲，並扣得上開空氣槍 1
    支，及小型鋼珠15顆。
二、案經臺中縣警察局豐原分局報告臺灣臺中地方法院檢察署檢
    察官偵查起訴。
    理  由
壹、證據能力部分：按被告以外之人（包括證人、鑑定人、告訴
    人、被害人及共同被告等）於審判外之陳述雖不符刑事訴訟
    法第159條之1至之4等4條之規定，而經當事人於審判程序同
    意作為證據，法院審酌該言詞陳述或書面陳述作成時之情況
    ，認為適當者，亦得為證據；當事人、代理人或辯護人於法
    院調查證據時，知有刑事訴訟法第159條第1項不得為證據之
    情形，而未於言詞辯論終結前聲明異議者，視為有前項之同
    意，同法第159條之5定有明文。立法意旨在於傳聞證據未經
    當事人之反對詰問予以核實，原則上先予排除。惟若當事人
    已放棄反對詰問權，於審判程序中表明同意該等傳聞證據可
    作為證據；或於言詞辯論終結前未聲明異議，基於尊重當事
    人對傳聞證據之處分權，及證據資料愈豐富，愈有助於真實
    發見之理念，且強化言詞辯論主義，使訴訟程序得以順暢進
    行，上開傳聞證據亦均具有證據能力。本件證人劉育杰於警
    詢之陳述，對被告而言，其性質雖均屬傳聞證據，惟查無符
    合同法第159條之1至之4等前4條之情形，其所為之上開警詢
    筆錄內容，業經本院審理時予以提示並告以要旨，且各經檢
    察官、指定辯護人及被告表示意見，當事人或辯護人已知上
    述筆錄乃傳聞證據，且均未於言詞辯論終結前對該筆錄內容
    聲明異議，依上開規定，是其等於警詢之證言已擬制同意其
    有證據能力，本院審酌上開筆錄作成時，較無人情施壓或干
    擾，亦無不當取供之情形，認為以之作為本案之證據亦屬適
    當，是證人劉育杰於警詢之證言自具有證據能力。
貳、認定犯罪事實所憑證據及論罪科刑：
一、本案被告丙○○對於上開犯罪事實坦承不諱，且經證人劉育
    杰於警詢時證述：伊於97年7月25日凌晨0時許返家後，得悉
    被告於24日晚上9 時許，擊破伊住處窗戶玻璃後，即前往被
    告住處理論，而看見被告之空氣槍，遂報警處理等語明確（
    見臺中縣警察局豐原分局刑案偵查卷宗第12、13頁），並有
    扣案之空氣槍及小型鋼珠15顆可資佐憑。而上開空氣槍，經
    送請內政部警政署刑事警察局鑑驗結果：送鑑空氣槍1 支（
    槍枝管制編號0000000000號），認係氣體動力式槍枝，以外
    接高壓鋼瓶內氣體為發射動力，經以金屬彈丸測試3 次，其
    中彈丸（直徑6.0mm、重量0.88 g）最大發射速度為156公尺
    /秒，計算其動能為10焦耳，換算其單位面積動能為35焦耳/
    平方公分等情，有該局97年8 月25日刑鑑字第0970114292號
    槍彈鑑定書1 份附卷可稽（見臺灣臺中地方法院檢察署97年
    度偵字第18730 號偵查卷宗第11至14頁），足徵被告之自白
    ，與事實相符，堪以採信。本件事證明確，被告未經許可持
    有具有殺傷力之空氣槍犯行，堪以認定，應予依法論科。
二、按持有槍、彈罪，其持有之繼續為行為之繼續，而非狀態之
    繼續，亦即一經意圖犯罪而持有槍枝，該罪雖告成立，但其
    完結，須繼續至持有行為終了之時為止（最高法院79年度臺
    非字第264 號判決可資參照）。次按，繼續犯之犯罪行為繼
    續實施之中，期間法律縱有變更，但其行為既繼續實施至新
    法施行以後，自無行為後法律變更之可言（最高法院28年度
    上字第733 號判例意旨參照）。故而，被告開始持有空氣槍
    之時間，雖係在槍砲彈藥刀械管制條例於94年1 月26日修正
    公布施行前；亦在94年2月2日修正公布之刑法施行（95年 7
    月1日）前，然其持有之行為繼續至97年7月25日始被查獲，
    其持有行為之終了既在槍砲彈藥刀械管制條例、刑法修正公
    布施行後，自無行為後法律變更可言，應逕行適用94年1 月
    26日修正後之槍砲彈藥刀械管制條例及95年7月1日開始施行
    之修正後刑法之規定予以論處。核被告所為，係犯槍砲彈藥
    刀械管制條例第8條第4項之未經許可持有空氣槍罪。再被告
    所犯槍砲彈藥刀械管制條例第8條第4項之罪，其法定本刑為
    「3年以上10年以下有期徒刑，併科新臺幣7百萬元以下罰金
    」之重罪，然扣案空氣槍發射鋼珠之危險性，與一般可發射
    制式子彈、改造子彈槍枝之危險性，尚不能相提並論；且槍
    砲彈藥刀械管制條例係為維護社會秩序、保障人民生命財產
    安全而制定（見槍砲彈藥刀械管制條例第1 條之規定），本
    案被告所非法持有之空氣槍雖對人體具有殺傷力，但其並非
    係因要持以危害他人生命財產安全或社會秩序之動機而犯罪
    ，本案亦無事證足以證明其有此意圖或實際作為。被告因為
    犯罪事實欄所記載之動機，購入而持有具有殺傷力扣案空氣
    槍，顯係對國家刑典認識不夠深切，致犯本案法定最輕本刑
    為3 年以上有期徒刑之罪，則以本案犯罪之具體情狀及行為
    背景觀之，認縱宣告法定最低度之刑，猶嫌過重，情輕法重
    ，於客觀上足以引起社會一般人之同情，而堪可憫恕，爰依
    刑法第59條之規定，酌予減輕其刑。爰審酌被告並無任何前
    科犯行，素行良好（此有臺灣高等法院被告前案紀錄表、臺
    灣臺中地方法院檢察署刑案資料查註紀錄表各1 份在卷可按
    ），其明知未經許可不得持有具殺傷力之空氣長槍仍為之，
    對社會治安存有潛在之危險，並念其尚未因此造成公眾或他
    人之現實惡害，且犯後態度良好，深知悔悟等一切情狀，量
    處如主文所示之刑，並就併科罰金刑部分，諭知易服勞役之
    折算標準。被告前未曾因故意犯罪受有期徒刑以上刑之宣告
    ，有前揭紀錄表在卷可稽，其因思慮不周，致罹刑章，經此
    偵審教訓，當知所警惕，信無再犯之虞，因認其所宣告之刑
    以暫不執行為適當，爰諭知緩刑5 年，以勵自新。另為強化
    被告法治及公共安全之觀念，使其於緩刑期內能深知警惕，
    避免再度犯罪，爰併依刑法第74條第2項第8款之規定，命被
    告應依臺灣臺中地方法院檢察署執行檢察官之命令，參加法
    治教育3場次。另依刑法第93條第1項第2 款規定，宣告緩刑
    期間付保護管束。
三、扣案之空氣槍1枝（槍枝管制編號：0000000000 號）係違禁
    物，應依刑法第38條第1項第1款之規定宣告沒收。至扣案之
    小型鋼珠15顆，非屬違禁物，亦非該空氣槍之主要組成零件
    ，爰不為沒收之諭知。
據上論斷，應依刑事訴訟法第299條第1項前段、槍砲彈藥刀械管
制條例第8條第4項，刑法第11條前段、第59條、第42條第3 項前
段、第74條第1項第1款、第2項第8款、第93條第1項第2款、第38
條第1項第1款，判決如主文。
本案經檢察官乙○○到庭執行職務。
中    華    民    國    97    年    12    月    16    日
                  刑事第四庭   審判長法  官  唐光義
                                     法  官  洪挺梧
                                     法  官  郭妙俐
以上正本證明與原本無異。
如不服本判決應於收受判決後10日內向本院提出上訴書狀，並應
敘述具體理由；其未敘述上訴理由者，應於上訴期間屆滿後20日
內向本院補提理由書（均須按他造當事人之人數附繕本）「切勿
逕送上級法院」。
                                     書記官  廖鳳美
中    華    民    國    97    年    12    月    16    日
附錄論罪科刑法條
槍砲彈藥刀械管制條例第8條
未經許可，製造、販賣或運輸鋼筆槍、瓦斯槍、麻醉槍、獵槍、
空氣槍或第4條第1項第1 款所定其他可發射金屬或子彈具有殺傷
力之各式槍砲者，處無期徒刑或5年以上有期徒刑，併科新臺幣1
千萬元以下罰金。
未經許可，轉讓、出租或出借前項所列槍枝者，處5 年以上有期
徒刑，併科新臺幣1千萬元以下罰金。
意圖供自己或他人犯罪之用，而犯前二項之罪者，處無期徒刑或
7年以上有期徒刑，併科新臺幣1千萬元以下罰金。
未經許可，持有、寄藏或意圖販賣而陳列第1項所列槍枝者，處3
年以上10年以下有期徒刑，併科新臺幣700萬元以下罰金。
第1項至第3項之未遂犯罰之。


司法院資訊處製作；財團法人民間司法改革基金會備份。
